【裁判字號】    98,訴,841
【裁判日期】    980909
【裁判案由】    毒品危害防制條例
【裁判全文】
臺灣基隆地方法院刑事判決               98年度訴字第841號
公  訴  人  臺灣基隆地方法院檢察署檢察官
被      告  甲○○
                    （另案於臺灣基隆監獄執行）
上列被告因毒品危害防制條例案件，經檢察官提起公訴（98年度
毒偵字第1174號），被告於準備程序中就被訴事實為有罪之陳述
，受命法官於聽取當事人之意見後，由本院合議庭裁定由受命法
官獨任以簡式審判程序判決如下：
    主    文
甲○○施用第一級毒品，處有期徒刑陸月，如易科罰金，以新臺
幣壹仟元折算壹日，扣案第一級毒品海洛因伍包（驗餘合計淨重
零點陸柒公克）併同無從與之完全析離之包裝袋伍只，沒收銷燬
之；又施用第二級毒品，處有期徒刑參月，如易科罰金，以新臺
幣壹仟元折算壹日，扣案第二級毒品甲基安非他命貳包（合計毛
重壹點伍公克）併同無從與之完全析離之包裝袋貳只，沒收銷燬
之。應執行有期徒刑捌月，如易科罰金，以新臺幣壹仟元折算壹
日，扣案第一級毒品海洛因伍包（驗餘合計淨重零點陸柒公克）
併同無從與之完全析離之包裝袋伍只、第二級毒品甲基安非他命
貳包（合計毛重壹點伍公克）併同無從與之完全析離之包裝袋貳
只，均沒收銷燬之。
    事    實
一、甲○○前因施用毒品案件，經本院於民國93年2 月26日以93
    年度毒聲字第97號裁定送觀察、勒戒後，認無繼續施用毒品
    之傾向，於93年5 月21日執行完畢而釋放，並由臺灣基隆地
    方法院檢察署檢察官以93年度毒偵字第333 號為不起訴處分
    確定；復於前揭觀察、勒戒執行完畢釋放出所後之5 年內，
    因施用第一級、第二級毒品，經本法院以98年度訴字第11 8
    號判決判處有期徒刑6 月、3 月，應執行有期徒刑7 月（現
    執行中）；再因施用第一級、第二級毒品，甫經本法院以98
    年度訴字第592 號判決判處有期徒刑7 月、4 月，應執行有
    期徒刑10月。詎猶不知悔改，復基於分別施用第一級毒品海
    洛因、第二級毒品甲基安非他命之犯意，先於98年6 月21日
    下午4 時許，在基隆市信義區○○○路141 巷5 號住所，以
    將第一級毒品海洛因捲入香煙點燃吸食其煙霧之方式，施用
    海洛因1 次；隨後，在上址，另將第二級毒品甲基安非他命
    置於吸食器內燒烤產生煙霧而吸食之方式，施用甲基安非他
    命1 次。嗣因另涉毒品案件遭通緝，為警於同年6 月21日晚
    上9 時35分，在基隆市○○○路35巷口處緝獲，其於警尚未
    發覺其施用第一級、第二級毒品前，主動交付其持有之第一
    級毒品海洛因5 包（驗餘淨重計0.67公克）、第二級毒品安
    非他命2 包（毛重1.5 公克），並向警員承認施用第一級、
    第二級毒品而接受裁判。嗣經警採尿送驗，結果呈嗎啡、甲
    基安非他命陽性反應，而查悉上情。
二、案經基隆市警察局第一分局報請臺灣基隆地方法院檢察署檢
    察官偵查起訴。
    理    由
一、上開事實，迭據被告甲○○於警詢、偵查及本院審理時坦承
    不諱，且被告為警查獲所採集尿液，經送驗結果，呈嗎啡陽
    性反應，有基隆市警察局第一分局偵辦毒品案件尿液檢體對
    照表、臺灣尖端先進生技醫藥股份有限公司98年7 月10日濫
    用藥物檢驗報告、搜索扣押筆錄、扣押物品目錄表、查獲毒
    品照片等在卷可稽。又為警扣得之結晶物2 包，經以檢驗包
    試劑初步檢驗結果，呈安非他命反應，此有基隆市警察局第
    一分局查獲涉嫌毒品危害防制條例毒品初步鑑驗報告單足憑
    ；另扣案白色粉末5 包，送請法務部調查局濫用藥物實驗室
    鑑定結果，均含第一級毒品海洛因成分，合計淨重0.67公克
    ，有該局98年7 月22日調科壹字第09823020300 號鑑定書在
    卷可參。從而，堪認被告上開自白確與事實相符，足以採信
    。再者，被告前因施用毒品案件，經裁定送觀察、勒戒後，
    因無繼續施用毒品之傾向，由檢察官為不起訴處分，嗣於觀
    察勒戒執行完畢釋放5 年內數次再犯施用毒品罪，經法院判
    處如事實欄一所示有期徒刑等情，有臺灣高等法院被告前案
    紀錄表在卷可稽。被告既曾於「五年內再犯」，且經法院判
    處罪刑確定，竟又再次於如事實欄一所示之時間，施用第一
    級、第二級毒品，即非屬毒品危害防制條例第20條第3 項所
    定「五年後再犯」之情形，從而，檢察官依法逕行起訴，於
    法要無不合。綜上所陳，本案事證明確，被告施用第一級毒
    品、第二級毒品犯行，洵堪認定，應依法論科。
二、查海洛因、甲基安非他命分係毒品危害防制條例第2條第2項
    第1款、第2款所定之第一級、第二級毒品，被告施用第一級
    毒品海洛因、第二級毒品甲基安非他命之行為，核係犯毒品
    危害防制條例第10條第1項、第2項之施用第一級、第二級毒
    品罪。被告因施用而持有第一級毒品海洛因及第二級毒品甲
    基安非他命之低度行為，應為施用第一級、第二級毒品之高
    度行為所吸收，不另論罪。又被告為警緝獲時，其於警員尚
    未發覺其施用第一級、第二級毒品前，主動交付其持有之第
    一級毒品海洛因5 包（驗餘淨重計0.67公克）、第二級毒品
    安非他命2 包（毛重1.5 公克），並向警員承認施用第一級
    、第二級毒品而接受裁判，此有基隆市警察局第一分局警詢
    筆錄1 份在卷可稽，是被告係於有偵查犯罪職權公務員未發
    覺犯罪前，自首其施用第一級、第二級毒品之犯行而接受審
    判，爰均依刑法第62條前段之規定，減輕其刑。被告所犯上
    開2 罪，犯意各別，行為不同，應予分論併罰。爰審酌被告
    犯罪之動機、曾有施用毒品之前科仍不知戒除，惟犯罪後坦
    承犯行，且所犯之施用毒品犯行乃戕害自己身心健康，並未
    危及他人等一切情狀，分別量處如主文所示之刑。而按司法
    院釋字第662 號解釋：「中華民國94年2 月2 日修正公布之
    現行刑法第41條第2 項規定，關於數罪併罰，數宣告刑均得
    易科罰金，而定應執行刑逾6 個月者，排除適用同條第1 項
    得易科罰金之規定部分，與憲法第23條規定有違，並與本院
    釋字第366 號解釋意旨不符，應自本解釋公布之日起起失其
    效力。」故對於數罪併罰，數宣告刑均得易科罰金，而定應
    執行刑超過6 個月之案件，依司法院釋字第366 號、662 號
    解釋意旨，仍得易科罰金。司法院釋字第662 號解釋已於98
    年6 月19日公布，爰依上述解釋意旨，對於被告所犯上開2
    罪均諭知易科罰金之折算標準，並定應執行之刑及諭知易科
    罰金之折算標準，以資懲儆。
三、扣案之第一級毒品海洛因5 包（驗餘淨重計0.67公克）、第
    二級毒品甲基安非他命2 包（毛重1.5 公克），分屬毒品危
    害防制條例第2 條第1 、2 項所列管之第一、二級毒品，業
    如前述，併同無從與之完全析離之分裝袋，均應依毒品危害
    防制條例第18條第1 項前段規定沒收銷燬之。
據上論斷，應依刑事訴訟法第273條之1第1項、第299條第1 項前
段，毒品危害防制條例第10條第1 項、第2 項、第18條第1 項前
段，刑法第11條、第62條前段、第41條第1 項前段、第51條第5
款，判決如主文。
本案經檢察官林秋田到庭執行職務。
中    華    民    國    98    年    9    月    9      日
                  刑事第二庭法  官  黃梅淑
以上正本證明與原本無異。
如不服本判決應於收受本判決後10日內向本院提出上訴書狀，其
未敘述上訴理由者，並得於提起上訴後10日內向本院補提理由書
狀（均須按他造當事人之人數附繕本。）「切勿逕送上級法院」
中    華    民    國    98    年    9     月    9     日
                            書記官  盧鏡合
附錄論罪法條：
毒品危害防制條例第10條
施用第一級毒品者，處 6 月以上 5 年以下有期徒刑。
施用第二級毒品者，處 3 年以下有期徒刑。


司法院資訊處製作；財團法人民間司法改革基金會備份。
